【裁判字號】    97,訴,530
【裁判日期】    970414
【裁判案由】    毒品危害防制條例
【裁判全文】
臺灣高雄地方法院刑事判決      97年度訴字第530號
公  訴  人  臺灣高雄地方法院檢察署檢察官
被      告  乙○○
上列被告因毒品危害防制條例案件，經檢察官提起公訴（96年度
毒偵字第9951號、96年度毒偵字第9952號），被告就被訴事實為
有罪之陳述，經合議庭裁定由受命法官獨任進行簡式審判程序，
並判決如下：
    主  文
乙○○施用第一級毒品，累犯，處有期徒刑玖月，減為有期徒刑
肆月又拾伍日。又施用第一級毒品，累犯，處有期徒刑玖月，減
為有期徒刑肆月又拾伍日，扣案摻水海洛因殘渣袋壹只，沒收銷
燬之。應執行有期徒刑捌月，扣案摻水海洛因殘渣袋壹只，沒收
銷燬之。
    事  實
一、乙○○前分別於民國87、88年間，二次因施用毒品案件，經
    臺灣臺南地方法院裁定送觀察、勒戒後，均因無繼續施用毒
    品之傾向，而先後經臺灣臺南地方法院檢察署檢察官為不起
    訴處分確定，惟嗣於89年間，再因施用毒品案件，經本院以
    89 年 度毒聲字第5736號裁定令入戒治處所施以強制戒治，
    復依本院90年度毒聲字第6636號裁定停止戒治，所餘期間付
    保護管束，於91年1 月14日保護管束期滿而強制戒治執行完
    畢，惟仍於五年內再犯施用毒品案件，經本院以95年度訴字
    第4551號判處有期徒刑8 月確定。另被告前於86年間，犯偽
    造有價證券案件，經臺灣高等法院以89年度上訴字第2037號
    判處有期徒刑1 年6 月確定；又於87、89年間，因偽造文書
    案件，分別經臺灣高等法院高雄分院以89年度上訴字第1011
    號判決、臺灣臺南地方法院以89年度訴字第340 號分別判處
    有期徒刑8 月、10月確定；及於89年間因竊盜案件，經本院
    以89年度易字第3444號判決，判處有期徒刑3 月確定；又其
    上開經強制戒治之施用毒品案件，併經檢察官提起公訴，而
    經本院以90年度訴緝字第31判處有期徒刑8 月、4 月，應執
    行有期徒刑10月確定，上開數罪嗣經本院以90年度聲字第
    2255號裁定定應執行刑為有期徒刑4 年，入監執行後，於93
    年4 月16日假釋出監，甫於94年9 月24日保護管束期滿，未
    經撤銷假釋，而均以已執行完畢論。詎仍不知悔改，且於91
    年1 月14日強制戒治執行完畢釋放後5 年內，再犯上開施用
    毒品罪，並經判刑確定後，仍不知戒絕毒癮，猶分別基於施
    用第一級毒品海洛因之犯意，於96年4 月6 日17、18時許（
    起訴書誤載為96年4 月8 日18時許回溯24小時內之某時）、
    96年4 月23日17、18時許（起訴書誤載為96年4 月26日上午
    7 時許往前回溯24小時內之某時），均在友人停放於高雄市
    旗津區某處之汽車上，以將第一級毒品海洛因摻水加入注射
    針筒內注射之方式，各施用第一級毒品海洛因1 次。嗣各於
    96年4 月8 日15時40分許，在高雄市旗津區○○○路與中洲
    二路口，因涉竊盜案件為警查獲；及於96年4 月25日19時30
    分許，在高雄市旗津區○○○路52號前，為警查獲，當場扣
    得其所有之摻水海洛因殘渣袋1 只。各經其同意採尿送驗，
    檢驗結果均呈嗎啡陽性反應，始悉上情。
二、案經高雄市政府警察局鼓山分局報告臺灣高雄地方法院檢察
    署檢察官偵查起訴。
    理  由
一、本件被告乙○○所犯係死刑、無期徒刑、最輕本刑為3 年以
    上有期徒刑以外之罪，其於準備程序就被訴事實為有罪之陳
    述，經本院告知簡式審判程序之旨，並聽取其與檢察官之意
    見後，認無不得或不宜改依簡式審判程序進行之情事，依刑
    事訴訟法第273 條之1 第1 項規定，裁定進行簡式審判程序
    ，合先敘明。
二、訊據被告對於上揭時、地分別施用第一級毒品海洛因各1 次
    之事實於本院審理時供承不諱。且被告於96年4 月8 日、96
    年4 月25日為員警所採集之尿液，經送檢驗之結果，均確呈
    嗎啡陽性反應，此有高雄市立凱旋醫院96年4 月16日編號A0
    0000000 號、96年5 月7 日編號A00000000 號濫用藥物尿液
    檢驗報告各1 份、高雄市政府警察局鼓山分局95年查獲毒品
    案件嫌疑人尿液代碼姓名對照登記表2 份附卷可稽。又被告
    於96年4 月25日為警所查扣摻水之殘渣袋1 包，經送檢驗結
    果，亦呈第一級毒品海洛因陽性反應，亦有卷附高雄醫學大
    學附設中和紀念醫院編號0000-000號檢驗報告1 紙可憑。至
    起訴書雖載依被告係分別於96年4 月8 日18時許、96年4 月
    26 日7時許各回溯24小時內之某時（均不含警力拘束期間）
    ，各施用第一級毒品海洛因1 次，惟依文獻記載，施用海洛
    因後24小時內經由尿液排出之量可達使用劑量之80% ，該種
    毒品於尿液中排出之最長時限，受施用劑量、施用方式、個
    人體質及代謝情況等因素影響，因個案而異，一般可檢出之
    最長時間為海洛因服用後2 至4 天等情，業經行政院衛生署
    管制藥品管理局90年5 月4 日管檢字第93902 號函釋在案，
    則起訴書所載被告施用毒品之時間與被告上開自白之施用毒
    品時間，均係在施用第一級毒品海洛因可檢出之時間範圍內
    ，堪認為同一事實，而僅係時間誤載，附此敘明。是被告之
    任意性自白核與事實相符，洵堪採為論罪科刑之依據。本案
    事證明確，被告上開施用毒品犯行，堪以認定。
三、按施用第一、二級毒品為犯罪行為，毒品危害防制條例第10
    條定有處罰明文。故施用第一、二級毒品者，依前揭規定本
    應科以刑罰。惟基於刑事政策，對合於一定條件之施用者，
    則依同條例第20條、第23條之規定，施以觀察、勒戒及強制
    戒治之保安處分。現行毒品危害防制條例於92年7 月9 日修
    正公布，自93年1 月9 日施行，其中第20條、第23條將施用
    毒品之刑事處遇程序，區分為「初犯」及「五年內再犯」、
    「五年後再犯」。依其立法理由之說明：「初犯」，經觀察
    、勒戒或強制戒治後，應為不起訴處分或不付審理之裁定；
    經觀察、勒戒或強制戒治執行完畢釋放後，「五年內再犯」
    者，因其再犯率甚高，原實施之觀察、勒戒及強制戒治既已
    無法收其實效，爰依法追訴或裁定交付審理。至於經觀察、
    勒戒或強制戒治執行完畢釋放後，「五年後再犯」者，前所
    實施之觀察、勒戒或強制戒治已足以遮斷其施用毒品之毒癮
    ，為期自新及協助其斷除毒癮，仍適用「初犯」規定，先經
    觀察、勒戒或強制戒治之程序。從而依修正後之規定，僅限
    於「初犯」及「五年後再犯」二種情形，始應先經觀察、勒
    戒或強制戒治程序。倘被告於五年內已再犯，經依法追訴處
    罰，縱其第三次（或第三次以上）再度施用毒品之時間，在
    初犯經觀察、勒戒或強制戒治執行完畢釋放五年以後，已不
    合於「五年後再犯」之規定，且因已於「五年內再犯」，顯
    見其再犯率甚高，原實施觀察、勒戒或強制戒治，已無法收
    其實效，即應依該條例第10條處罰（最高法院95年度第7次
    刑事庭會議決議參照）。查被告分別於87、88年間，二次因
    施用毒品案件，經臺灣臺南地方法院裁定送觀察、勒戒後，
    均因無繼續施用毒品之傾向，而先後經臺灣臺南地方法院檢
    察署檢察官為不起訴處分確定，惟嗣於89年間，再因施用毒
    品案件，經本院以89年度毒聲字第5736號裁定令入戒治處所
    施以強制戒治，復依本院90年度毒聲字第6636號裁定停止戒
    治，所餘期間付保護管束，於91年1 月14日保護管束期滿而
    強制戒治執行完畢，惟仍於五年內再犯施用毒品案件，經本
    院以95年度訴字第4551號判處有期徒刑8 月確定，有台灣高
    雄地方法院檢察署刑案資料查註紀錄表、全國施用毒品案件
    紀錄表及臺灣高等法院被告前案紀錄表、本院95年度訴字第
    4551號判決各1 份在卷可參。是被告既於強制戒治執行完畢
    釋放後，5 年內再犯上開施用毒品罪，並經判決確定，則其
    犯本案施用毒品犯行之時間，雖距前述強制戒治執行完畢釋
    放後已逾5 年，揆諸首開說明，仍應依法論科。
四、按海洛因係毒品危害防制條例第2 條第2 項第1 款所稱之第
    一級毒品，不得非法持有、施用。核被告所為，均係犯毒品
    危害防制條例第10條第1 項之施用第一級毒品罪。又其持有
    第一級毒品後進而施用，其持有之低度行為，各應為施用之
    高度行為所吸收，均不另論罪。被告所犯前開施用第一級毒
    品2 罪間，犯意各別、行為互殊，自應分論併罰。另被告前
    於86年間，犯偽造有價證券案件，經臺灣高等法院以89年度
    上訴字第2037號判處有期徒刑1 年6 月確定；又於87、89年
    間，因偽造文書案件，分別經臺灣高等法院高雄分院以89年
    度上訴字第1011號判決、臺灣臺南地方法院以89年度訴字第
    340 號分別判處有期徒刑8 月、10月確定；及於89年間因竊
    盜案件，經本院以89年度易字第3444號判決，判處有期徒刑
    3 月確定；又其上開經強制戒治之施用毒品案件，併經檢察
    官提起公訴，而經本院以90年度訴緝字第31判處有期徒刑8
    月、4 月，應執行有期徒刑10月確定，上開數罪嗣經本院以
    90 年 度聲字第2255號裁定定應執行刑為有期徒刑4 年，入
    監執行後，於93年4 月16日假釋出監，並於94年9 月24日保
    護管束期滿，未經撤銷假釋，而均以已執行完畢論，有臺灣
    高雄地方法院檢察署刑案資料查註紀錄表、臺灣高等法院被
    告前案紀錄表各1 份在卷可憑，其於刑之執行完畢後5 年內
    故意再犯本件有期徒刑以上之2 罪，均為累犯，應各依刑法
    第47 條 第1 項規定，加重其刑。爰審酌被告經觀察、勒戒
    及徒刑執行後，仍未能戒絕其毒癮而再次施用毒品，足證前
    開保安處分措施及處刑均已難矯治其惡性，惟念其於犯罪後
    坦承犯行及所犯為自戕行為，暨考量其施用毒品之方式、時
    間間隔等一切情狀，分別量處如主文所示之刑。再按「中華
    民國九十六年罪犯減刑條例」業經總統於96年7 月4 日公布
    ，同年7 月16日施行，本件被告所犯上開2 罪之犯罪時間，
    係在96 年4月24日以前，且其所犯罪名與宣告刑，經核符該
    條例第2 條第3 款規定，且無第3 條所列不予減刑之情形，
    本件即均應於減刑後，依同條例第7 條規定於判決主文同時
    諭知其宣告刑及減得之刑，並定其應執行之刑，以示懲儆。
五、至扣案之摻水海洛因殘渣袋1 只，經檢驗確呈第一級毒品海
    洛因陽性反應，該等殘渣袋因包覆毒品，已留有毒品殘渣，
    與毒品間已難以分析剝離，自應整體視為毒品，均依毒品危
    害防制條例第18條第1 項前段之規定，沒收銷燬之。
據上論斷，應依刑事訴訟法第273 條之1 第1 項、第299 條第1
項前段，毒品危害防制條例第10條第1 項、第18條第1 項前段，
刑法第11條、第47條1 項、第51條第5 款，中華民國九十六年罪
犯減刑條例第2 條第1 項第3 款、第7 條、第10條第1 項，判決
如主文。
本案經檢察官甲○○到庭執行職務。
中    華    民    國    97    年    4    月    14    日
                  刑事第十三庭  法  官  黃苙荌
以上正本證明與原本無異。
如不服本判決應於收受本判決後10日內向本院提出上訴書狀，並
應敘述具體理由，如未敘述上訴理由者，應於上訴期間屆滿後20
日內補提理由書狀於本院（均須按他造當事人之人數附繕本）「
切勿逕送上級法院」。
中    華    民    國    97    年    4    月    14    日
                                書記官  郭育秀
附錄本案論罪科刑法條全文：
毒品危害防制條例第10條
施用第一級毒品者，處 6 月以上 5 年以下有期徒刑。
施用第二級毒品者，處 3 年以下有期徒刑。


司法院資訊處製作；財團法人民間司法改革基金會備份。
